最高法院民事判決　　　　　　一○○年度台上字第一六三○號
上　訴　人　張 坤 和（律師）
被 上訴 人　邱 丁 枝
　　　　　　林 松 皮
　　　　　　何 啟 清
　　　　　　陳 玉 春
　　　　　　翁 明 華
　　　　　　麥陳水沙
　　　　　　王 慶 祥
　　　　　　王 惠 仙
　　　　　　王 志 寶
　　　　　　林 麗 玉
　　　　　　何 瓊 釗
　　　　　　王 意 心
　　　　　　劉 士 誠
　　　　　　陳 素梅　
　　　　　　王 文 怡
　　　　　　楊 得 芳
　　　　　　劉 治 妹
　　　　　　黃 麗 雪
　　　　　　王 麗 玉
　　　　　　劉陳金玉
　　　　　　鄭 瓊 瑤
　　　　　　吳 淑 珍
　　　　　　楊 文 裕
　　　　　　黃 德 揚
　　　　　　呂 世 央
　　　　　　台灣時報社股份有限公司
上 列一 人
法定代理人　王 明 仁　住同上
被 上訴 人　王 玉 珍　住同上
　　　　　　劉 宗 仁　住同上
　　　　　　陳 定 乾　住同上
　　　　　　鍾 錦 榮　住高雄市三民區○○○路80號6樓
　　　　　　王 淑 芬　住高雄市苓雅區○○○路3號
　　　　　　台灣新聞報業股份有限公司
　　　　　　　　　　　設台北市大安區○○○路○段76號1樓
上 列一 人
法定代理人　陳 坤 明　住同上
被 上訴 人　王 聲 樂　住高雄市三民區○○○路80號6樓
　　　　　　王 世 均　住高雄市○○區○○路38號3樓之1
　　　　　　蔡 政 諺　住台北市信義區○○○路○段555號
　　　　　　曹 敏 吉　住同上
　　　　　　陳 中 光　住同上
　　　　　　聯合報股份有限公司
　　　　　　　　　　　設新北市○○區○○路1段369號
上 列一 人
法定代理人　王 必 成　住同上
被 上訴 人　台灣日報股份有限公司
　　　　　　　　　　　設台中市○里區○○路○段381號
法定代理人　傅 朝 樞　住同上
被 上訴 人　石 秀 華　住高雄市前金區○○○路211號25樓之1
　　　　　　中國時報文化事業股份有限公司
　　　　　　　　　　　設台北市○○區○○街132號1至7樓
上 列一 人
法定代理人　蔡 衍 明　住同上
被 上訴 人　彭 奕 峰　住同上
　　　　　　中央日報社股份有限公司
　　　　　　　　　　　設台北市○○區○○路2段232號9樓
上 列一 人
法定代理人　詹 天 性　住同上
被 上訴 人　林 錫 淵　住高雄市前金區○○○路211號25樓之1
　　　　　　洪 勝 　住台北市中正區○○○路96號
　　　　　　曾 佐 治　住高雄市○○區○○路260號
　　　　　　謝 長 廷　住台北市大同區○○○路119號
　　　　　　自由時報企業股份有限公司
　　　　　　　　　　　設台北市○○區○○路405號15樓
兼上列一人
法定代理人　吳 阿 明　住同上
被 上訴 人　黃 明 賞　住同上
　　　　　　黃 筱 珮　住台北市○○區○○路2段88號8樓
　　　　　　台灣中華日報社股份有限公司
　　　　　　　　　　　設台南市○區○○街57號
上 列一 人
法定代理人　詹 天 性　住同上
被 上訴 人　湯 寶 隆　住高雄市前金區○○○路211號25樓之1
　　　　　　高雄市警察局
　　　　　　　　　　　設同上路260號
上 列一 人
法定代理人　蔡 俊 章　住同上
被 上訴 人　高雄市消防局
　　　　　　　　　　　設高雄市新興區○○○路25號7至9樓
法定代理人　陳 虹 龍　住同上
被 上訴 人　陳 仁 文（原名陳明哲）
　　　　　　　　　　　住台灣省嘉義市○○路242號
　　　　　　劉 瑞 雄　住高雄市鳳山區○○○路86號
　　　　　　林 信 一　住台灣省台東縣台東市○○路268號
　　　　　　鍾 蝶 起　住高雄市○○區○○路362巷36號
　　　　　　行政院衛生署台東醫院
　　　　　　　　　　　設台灣省台東縣台東市○○街1號
兼上列一人
法定代理人　黃 志 暉　住同上
上列當事人間請求侵權行為損害賠償事件，上訴人對於中華民國
九十九年十月十一日台灣高等法院台南分院第二審更審判決（九
十九年度上更(一)字第一二號），提起上訴，本院判決如下：
    主  文
原判決廢棄，發回台灣高等法院台南分院。
    理  由
原審將第一審所為駁回上訴人請求被上訴人共同連帶給付新台幣
五百萬元本息，及共同於報紙上刊登誹謗其名譽之相反事實並作
道歉啟事之判決廢棄發回，無非以：第一審以上訴人起訴所主張
之事實及證據，不足以證明被上訴人對其為如第一審判決附表所
載之不法侵害行為，遽認上訴人之訴在法律上顯無理由，而不經
言詞辯論，逕以判決駁回，訴訟程序顯有重大之瑕疵。雖上訴人
在原審請求為實體判決，惟被上訴人未表明亦同意願由第二審法
院為裁判，為維護當事人之審級利益，應將本事件發回第一審法
院更為審判，爰不經言詞辯論，逕以判決將第一審判決廢棄發回
等詞，為其判斷之基礎。
惟按第一審之訴訟程序有重大之瑕疵者，第二審法院於為發回判
決前，應予當事人陳述意見之機會，如兩造同意願由第二審法院
就該事件為裁判者，應自為判決，此觀民事訴訟法第四百五十一
條第二項規定自明。本件上訴人已請求第二審法院為實體判決，
為原審所確定；參以原審於民國九十九年六月十日行準備程序時
，僅通知上訴人一造到場為聲明陳述，有審理單、送達證書、報
到單及該日準備程序筆錄可稽（見原審卷(一)五一、二四二至二四
五頁），並無通知被上訴人，且未發函查詢，又無被上訴人提出
書狀作何聲明或陳述，則被上訴人是否同意願由第二審法院就該
事件為裁判，尚屬不明。原審未遑詳究，遽以前揭情詞為上訴人
不利之論斷，自有可議。上訴論旨，指摘原判決違背法令，求予
廢棄，非無理由。至上訴人於一○○年八月三日所具聲請書狀，
僅空泛云及法官人數表明禁止由其辦理，並無記載法官姓名，核
非針對辦理具體個案之特定法官，提出具體並釋明聲請迴避之原
因，自有民事訴訟法第三十七條第一項但書之情形。又上訴人已
於原審為聲明之擴張，案經發回，應併查明注意，附此敘明。
據上論結，本件上訴為有理由。依民事訴訟法第四百七十七條第
一項、第四百七十八條第二項，判決如主文。 
中    華    民    國  一○○  年    九    月  二十九  日
                      最高法院民事第六庭
                          審判長法官  吳  麗  女  
                                法官  簡  清  忠  
                                法官  王  仁  貴  
                                法官  林  大  洋  
                                法官  鄭  傑  夫  
本件正本證明與原本無異
                                      書  記  官  
中    華    民    國  一○○  年    十    月   十一   日
                                                      K